【裁判字號】    97,台非,161
【裁判日期】    970417
【裁判案由】    竊盜
【裁判全文】
最高法院刑事判決              九十七年度台非字第一六一號
上  訴  人  最高法院檢察署檢察總長
被      告  甲○○
上列上訴人因被告竊盜案件，對於台灣台南地方法院中華民國九
十四年十月十一日第一審確定判決（九十四年度易字第六九六號
，起訴案號：台灣台南地方法院檢察署九十三年度偵字第一○九
五五、一二一三二號，九十四年度偵字第二五一九號），認為違
法，提起非常上訴，本院判決如下：
    主  文
原判決撤銷。
甲○○連續攜帶兇器毀越安全設備於夜間侵入住宅竊盜，累犯，
處有期徒刑壹年伍月，並應於刑之執行前，令入勞動場所強制工
作年。
    理  由
非常上訴理由稱：「按判決不適用法則或適用不當者，為違背法
令，刑事訴訟法第三百七十八條定有明文。又對於未發覺之罪，
自首而受裁判者，減輕其刑，為修正前刑法第六十二條前段所明
定。查本件台灣台南地方法院九十四年度易字第六九六號判決之
事實及理由欄內既載明：『本件犯罪事實、證據清單及附表一、
二均引用檢察官起訴書之記載（如附件）』，而台灣台南地方法
院檢察署九十三年度偵字第一○九五五、一二一三二號、九十四
年度偵字第二五一九號起訴書之犯罪事實欄內已敘明：『嗣甲○
○於九十三年七月十日在未被有偵查犯罪職權之機關或公務員發
覺其上開竊盜及詐欺之犯罪事實前，即分別向台南縣警察局永康
分局、新化分局、善化分局警員表示涉嫌上開竊盜及詐欺犯行，
而自首接受裁判』綦詳，其證據清單及待證事實欄內復列明：『
被告自白上開犯罪事實全部』，有上開起訴書附卷可資覆按，並
核與卷存台南縣警察局永康分局、新化分局、善化分局九十三年
七月十日所製作之被告自首筆錄相合，足證被告係對於未發覺
之竊盜、詐欺之犯罪事實前，向司法警察機關自首而接受裁判，
自符合自首要件，乃原判決未依修正前刑法第六十二條前段規定
減輕其刑，顯有判決不適用法則之違法。案經確定且於被告不利
，爰依刑事訴訟法第四百四十一條、第四百四十三條提起非常上
訴，俾資救濟」等語。
本院按判決不適用法則或適用不當者，為違背法令，刑事訴訟法
第三百七十八條定有明文。又對於未發覺之罪，自首而受裁判者
，減輕其刑，亦為修正前刑法第六十二條前段所明定。本件原判
決事實引用檢察官起訴書之記載，認定被告甲○○意圖為自己不
法所有，基於概括之犯意，自民國九十一年八月十一日凌晨一時
許起至九十三年五月間某日止，連續在台南縣善化鎮等地，攜帶
兇器毀越安全設備於夜間侵入住宅竊取吳耿銘等人之財物，所得
現金供己花用，並持竊取之金融卡至台南縣善化鎮等地之金融機
構，利用所設置之自動櫃員機，擅自輸入各該金融卡之密碼，連
續以不正方法由自動付款設備取得吳耿銘等人存放於帳戶內之存
款多次。嗣於九十三年七月十日在偵查犯罪職權之機關或公務員
尚未發覺其上開竊盜及詐欺之犯罪事實前，即分別向台南縣警察
局永康分局、新化分局、善化分局警員自首，而接受裁判等事實
，因認被告所為，係犯刑法第三百二十一條第一項第一款、第二
款、第三款之攜帶兇器、毀越安全設備、於夜間侵入住宅竊盜罪
及刑法第三百三十九條之二以不正方法由自動付款設備取得他人
財物罪。被告先後多次竊盜犯行及先後多次以不正方法由自動付
款設備取得他人財物之犯行，均時間緊接、方法相同，觸犯構成
要件相同之罪，顯各係基於概括犯意為之，均為連續犯，應分別
依修正前刑法第五十六條規定，各論以一罪，並均加重其刑。又
被告所犯竊盜金融卡與連續以不正方法由自動付款設備取得他人
財物之二罪間，有方法、結果之牽連關係，應依修正前刑法第五
十五條規定，從一重之加重竊盜罪處斷。另被告曾因竊盜案件，
經原法院判處有期徒刑八月確定，於九十年十二月八日執行完畢
，有台灣高等法院被告全國前案紀錄表可按，其受有期徒刑執行
完畢，五年以內再犯本件有期徒刑以上之罪，為累犯，應依修正
前刑法第四十七條規定加重其刑，並依法遞予加重。且經原審於
九十四年十月十一日判處被告連續攜帶兇器毀越安全設備於夜間
侵入住宅竊盜，累犯，處有期徒刑一年八月，並應於刑之執行前
，令入勞動場所強制工作三年確定在案。惟被告在偵查犯罪職權
之機關或公務員尚未發覺其上開竊盜及詐欺之犯罪事實前，即分
別向台南縣警察局永康分局、新化分局、善化分局警員自首，而
接受裁判之事實，已經原審法院認定無誤，並有被告及吳耿銘等
人之警詢或偵查筆錄及原審審判筆錄存卷可稽，足證被告係對於
未發覺之竊盜等罪自首而接受裁判，核與自首要件符合。原法院
未依自首之規定減輕其刑，顯有判決不適用法則之違法。案經確
定，非常上訴意旨執以指摘，洵有理由。因原判決不利於被告，
應由本院將原判決撤銷，依自首之例減輕其刑，酌情量處如主文
第二項所示之刑，以資救濟。又非常上訴經認為有理由，依法應
撤銷原判決罪刑另行改判時，因非常上訴審本係代替原審就其裁
判當時應適用之法律而為判決，故中華民國九十六年罪犯減刑條
例雖經於九十六年七月四日修正公布，並自同年七月十六日施行
，本院仍應援用原確定判決當時所應適用之法律而為裁判，自無
從就被告所為是否合於中華民國九十六年罪犯減刑條例予以審酌
（此部分如合於減刑要件，得另行聲請裁定），併予敘明。
據上論結，應依刑事訴訟法第四百四十七條第一項第一款，修正
前刑法第五十六條、第六十二條前段、第三百二十一條第一項第
一、二、三款、第四十七條，修正前竊盜犯贓物犯保安處分條例
第三條第一項第一款、第四條、第五條第一項前段，判決如主文
。
中    華    民    國  九十七  年    四    月   十七   日
                      最高法院刑事第三庭
                          審判長法官  莊  登  照
                                法官  黃  一  鑫
                                法官  徐  昌  錦
                                法官  許  錦  印
                                法官  徐  文  亮
      本件正本證明與原本無異
                                      書  記  官
中    華    民    國  九十七  年    四    月  二十一  日
                                                      m
附錄本案論罪科刑法條
刑法第三百二十一條第一項第一、二、三款
犯竊盜罪而有左列情形之一者，處六月以上五年以下有期徒刑：
一於夜間侵入住宅或有人居住之建築物、船鑑，或隱匿其內而犯
  之者。
二毀越門扇、牆垣或其他安全設備而犯之者。
三攜帶兇器而犯之者。


司法院資訊處製作；財團法人民間司法改革基金會備份。
